臺灣板橋地方法院刑事判決　　　　　　 96年度易字第495 號
公　訴　人　臺灣板橋地方法院檢察署檢察官
被　　　告　戊　○
　　　　　　　　　　（另案於臺灣臺北監獄執行中）
上列被告因傷害案件，由檢察官提起公訴（96年度偵字第283 號
），經本院合議庭裁定由受命法官獨任進行簡式審判程序，判決
如下：
    主  文
戊○共同傷害人之身體，處有期徒刑伍月，如易科罰金，以佰
元折算壹日。
    事  實
一、戊○有竊盜、公共危險等前科（均不致使本案犯行構成累犯
    ），並於民國（下同）94年11月23日起至95年7 月5 日止，
    在臺灣臺北監獄士林分監（位於臺北縣土城市○○路33號）
    因竊盜案件受刑，且於執行期間擔任監所新收人員之理髮工
    作。嗣於95年5 月16日7 時許，緣同監新收受觀察、勒戒人
    乙○○受毒癮影響，於理髮後未立即於聲請書上簽名（起訴
    書誤載為抗拒理髮），戊○即拉乙○○之手，乙○○將手甩
    開，並打到戊○臉部，戊○心有不甘乃基於普通傷害之犯意
    與乙○○進而互毆，斯時在場之受刑人丁○○（業於96年3
    月20日，經臺灣士林地方法院檢察署以95年度偵字第13111
    號起訴書提起公訴）、甲○○及其他姓名、年籍不詳之受刑
    人，見狀乃均與戊○共同基於普通傷害之犯意聯絡，亦加入
    而以徒手及腳踹之方式攻擊乙○○，造成乙○○受有左胸挫
    傷併第6 、7 、8 肋骨骨折及創傷性氣胸及左側氣胸之傷害
    ，戊○則受有右眼紅腫之傷害（戊○因互毆而受傷部分未據
    告訴）。
二、案經乙○○訴由臺灣板橋地方法院檢察署檢察官偵查起訴。
    理  由
一、按依刑事訴訟法第284 條之1 之規定，除簡式審判程序及簡
    易程序及第376 條第1 款、第2 款所列之罪之案件外，第一
    審應行合議審判，復依同法第273 條之1 第1 項之規定，除
    被告所犯為死刑、無期徒刑、最輕本刑為三年以上有期徒刑
    之罪或高等法院管轄第一審案件者外，於第一次審判期日前
    之準備程序進行中，被告先就被訴事實為有罪之陳述時，審
    判長得告知被告簡式審判程序之旨，並聽取當事人、代理人
    、辯護人及輔佐人之意見後，裁定進行簡式審判程序。查被
    告戊○所犯係死刑、無期徒刑、最輕本刑為三年以上有期徒
    刑以外之罪，其於準備程序中就被訴事實為有罪之陳述，經
    法官告知簡式審判程序之旨，並聽取公訴人、被告之意見後
    ，業經本院合議庭依上開規定裁定由受命法官獨任進行簡式
    審判程序，合先敘明。
二、訊據被告戊○坦承前開共同傷害告訴人乙○○之犯行，核與
    告訴人乙○○於本院審理中之證述大致相符，而證人江日發
    於檢察官偵查中證稱被告有與告訴人互毆（見臺灣板橋地方
    法院檢察署95年度他字第7182號卷第41頁），證人甲○○於
    本院審理中亦證稱被告與告訴人互毆及丁○○攻擊告訴人等
    情（見本院96年3 月20日審判筆錄），證人丁○○於本院審
    理中證稱伊確有以腳踢告訴人一事（見本院96年4 月17日審
    判筆錄），復有告訴人提出之由亞東紀念醫院於95年5 月16
    日出具之診斷證明書〈乙種，診字第0950020481號〉（見臺
    灣板橋地方法院檢察署95年度他字第7182號卷第14頁）附卷
    足憑；至於本件發生傷害犯行之緣由，綜合告訴人所為之指
    訴及被告於台灣士林看守所所為收容人談話筆錄（見臺灣板
    橋地方法院檢察署95年度他字第7182號卷第13頁），應以事
    實欄所認定者為真。從而，本案事證已臻明確，被告犯行洵
    堪認定，自應依法論科。
三、按意思之聯絡並不限於事前有所謀議，即僅於行為當時有共
  　同犯意之聯絡者，亦屬之，且其表示之方法，亦不以明示通
    謀為必要，即相互間有默示之合致，亦無不可（參照最高法
    院73年台上字第2364號判例）。核被告戊○所為，係犯刑法
    第277 條第1 項之普通傷害罪。被告所為上開犯行，核與甲○○、丁○○及其他姓名、年籍不詳之成年人有犯意聯絡及
    行為分擔，應依刑法第28條（修正前，理由詳後述）之規定
    論以共同正犯（檢察官起訴書漏未敘及共犯關係，容有未洽
    ）。爰審酌被告戊○於受刑中不知心生警惕，猶摭細故而與
    告訴人互毆並進而引起數人圍毆告訴人之犯罪動機、目的、
    手段、犯罪之分工、告訴人所受傷害及其品行、智識程度、
    犯罪後坦承犯行，態度尚佳等一切情狀，量處如主文所示之
    刑，並依刑法第41條第1 項前段（修正前，理由詳後述）諭
    知如易科罰金之折算標準，以資懲儆。
四、按被告行為後，刑法業經修正，並於94年2 月2 日，經總統
    以華總一義字第09400014901 號令公布，且自95年7 月1 日
    施行，修正後刑法第2 條第1 項規定：「行為後法律有變更
    者，適用行為時之法律。但行為後之法律有利於行為人者，
    適用最有利於行為人之法律。」（刑法第2 條第1 項固經修
    正，惟其僅係新、舊法之比較適用原則之宣示性指導原則，
    並非實體刑罰法律，自不生行為後法律變更之比較適用問題
    ，應逕予適用修正後之此一規定），則就屬於法律變更（即
    犯罪成立要件及其處罰效果之內容作修正或廢止）部分，自
    應就有利或不利於被告之一切相關情狀，綜合全部結果而為
    比較，以定其應適用之法律，且一經定其應適用之法律後，
    即需整體適用之，不得任意割裂適用（參照最高法院88年度
    台上字第2404號、87年度台非字第400 號判決意旨），茲就
    本案應適用之法條涉及法律變更部分比較如下：（一）刑法
    第277 條第1 項之普通傷害罪，法定刑為「三年以下有期徒
    刑、拘役或一千元以下罰金」，而依總統於95年6 月14日以
    華總一義字第09500085181 號令增訂之刑法施行法第1 條之
    1 之規定：「中華民國九十四年一月七日刑法修正施行後，
    刑法分則編所定罰金之貨幣單位為新臺幣。九十四年一月七
    日刑法修正時，刑法分則編未修正之條文定有罰金者，自九
    十四年一月七日刑法修正施行後，就其所定數額提高為三十
    倍。但七十二年六月二十六日至九十四年一月七日新增或修
    正之條文，就其所定數額提高為三倍。」，另修正後刑法第
    33條第5 款規定：「主刑之種類如下：五、罰金：新臺幣一
    千元以上，以百元計算之。」，是依修正後之規定，刑法第
    277 條第1 項之普通傷害罪所得科處之罰金刑最高為新臺幣
    30,000元、最低為新臺幣1,000 元；然依被告行為時之刑罰
    法律，即罰金罰鍰提高標準條例第1 條前段規定之提高倍數
    10倍及修正前刑法第33條第5 款規定之罰金最低額1 元計算
    ，該罪之罰金刑最高為銀元10,000元，最低額為銀元1 元，
    若換算為新臺幣，最高額雖與新法同為新臺幣30,000元，然
    最低額僅為新臺幣3 元，是以修正前之規定較有利於被告。
    （二）修正前刑法第28條係規定：「二人以上共同實施犯罪
    之行為者，皆為正犯。」，修正後之刑法第28條則規定：「
    二人以上共同實行犯罪之行為者，皆為正犯。」；即修正後
    之規定，乃將共同正犯之概念，自原共同「實施」犯罪，限
    縮為共同「實行」犯罪，將完全未參與犯罪行為實行之「陰
    謀共同正犯」及「預備共同正犯」，均排除於共同正犯之範
    圍內，是修正後之共同正犯之可罰性要件之範圍業已限縮，
    惟本案被告係共同「實行」犯罪，故修正後之規定並非有利
    於被告。（三）修正前刑法第41條第1 項前段係規定：「犯
    最重本刑為五年以下有期徒刑以下之刑之罪，而受六個月以
    下有期徒刑或拘役之宣告，因身體、教育、職業、家庭之關
    係或其他正當事由，執行顯有困難者，得以一元以上三元以
    下折算一日，易科罰金。」，又被告行為時之易科罰金折算
    標準，修正前罰金罰鍰提高標準條例第2 條〈現已刪除〉係
    規定就其原定數額提高為100 倍折算1 日，則本件被告行為
    時之易科罰金折算標準，應以銀元300 元折算1 日，經折算
    為新臺幣後，應以新臺幣900 元折算為1 日；惟修正後則規
    定：「犯最重本刑為五年以下有期徒刑以下之刑之罪，而受
    六個月以下有期徒刑或拘役之宣告者，得以新臺幣一千元、
    二千元或三千元折算一日，易科罰金。」，是修正後之規定
    並非有利於被告。綜合上開比較結果，揆諸前開說明，就上
    開法律應依修正後刑法第2 條第1 項前段之規定，一體適用
    修正前即行為時之法律。
五、本件告訴人於提起告訴時之被告含「阿偉」（即丁○○）、
    「宏文」（即甲○○）2 人，就甲○○部分應由檢察官另行
    偵辦，附此敘明。
據上論斷，應依刑事訴訟法第273 條之1 第1 項、第299 條第1
項前段，刑法第2 條第1 項前段、第28條（修正前）、第277 條
第1 項、第41條第1 項前段（修正前），罰金罰鍰提高標準條例
第1 條前段、第2 條（修正前），判決如主文。
本案經檢察官丙○○到庭執行職務。
中　　華　　民　　國　　96　　年　　4 　　月　　30　　日
                   刑事第十五庭  法  官  陳鴻清
以上正本證明與原本無異
如不服本判決，應於收受送達之翌日起10日內提出上訴狀，上訴
於臺灣高等法院。
                                 書記官  莊川億
中　　華　　民　　國　　96　　年　　5 　　月　　1 　　日
附錄本案論罪科刑法條全文：
刑法第277 條：
傷害人之身體或健康者，處三年以下有期徒刑、拘役或一千元以
下罰金。
犯前項之罪因而致人於死者，處無期徒刑或七年以上有期徒刑；
致重傷者，處三年以上十年以下有期徒刑。
